【裁判字號】    90,上易,1599
【裁判日期】    901121
【裁判案由】    傷害等
【裁判全文】
臺灣高等法院高雄分院刑事判決                    九十年度上易字第一五九九號
    上  訴  人  台灣高雄地方法院檢察署檢察官
    被      告  甲○○
    選任辯護人  陳慧博
右上訴人因被告傷害案件，不服臺灣高雄地方法院九十年度易字第一０三二號中華民
國九十年七月廿四日第一審判決（起訴案號：臺灣高雄地方法院檢察署八十八年度偵
字第一九八二二、二二六四０號），提起上訴，本院判決如左：
      主      文
上訴駁回。
      理      由
一、公訴意旨略以：被告甲○○於民國（下同）八十八年六月廿五日下午五時許，在
    高雄市○○區○○路五五號其住處前，因細故與乙○○發生爭執後，意圖使乙○
    ○受刑事處分，於同日下午六時卅分許，至高雄市政府警察局苓雅分局成功派出
    所，造事實提出告訴，誣指乙○○恐嚇其交付錢財，以腳踏其後背及唆使五人
    將其公司錄影機打壞而涉有恐嚇、傷害、毀損罪嫌云云。嗣乙○○依警訊通知至
    派出所接受調查，警員黃堅、張裕發同返現場勘查，詎甲○○於處理警員離去
    後，竟傷害乙○○，使致有前胸十五乘七公分淤傷、右前膝一乘一公分淤傷之傷
    害（傷害部分業經原審法院判決公訴不受理確定），並恐嚇乙○○稱：「要丙你
    死得很難看」等語，致乙○○心生畏懼，足生危害於安全。因認被告甲○○涉有
    刑法第一百六十九條第一項之誣告及第三百零五條之恐嚇罪嫌云云。
二、按犯罪事實應依證據認定之，無證據不得推定其犯罪事實，刑事訴訟法第一百五
    十四條定有明文。又告訴人之告訴，係以被告受刑事訴追為目的，是其陳述是否
    與事實相符，仍應調查其他證據以資審認（最高法院五十三年台上字第二七五○
    號判例參照）。又誣告罪之成立，須其申告內容完全出於憑空捏造，若所告尚非
    全然無因，祗因缺乏積極證明致被誣告人不受追訴處罰者尚難遽以誣告論罪；誣
    告罪之成立，以告訴人所訴被訴人之事實必須完全出於虛構為要件，若有出於誤
    會或懷疑有此事實而為申告，以致不能證明其所訴之事實為真實，縱被訴人不負
    刑責，而告訴人本缺乏告之故意，亦難成立誣告罪名（最高法院四十三年臺上字
    第二五一號判例參照）。
三、公訴人認被告涉有誣告、恐嚇罪嫌，無非以告訴人乙○○之指訴、證人高清貴、
    蔡吳雀、黃堅之證詞為其論據。惟訊據被告甲○○堅決否認有上揭指訴之事實
    ，辯稱：案發當天凌晨二時十五分許，告訴人與一不詳姓名之人，將伊所有停放
    在伊家對面之二部汽車玻璃打破，同日下午五時許，伊與訴外人蔡財郎在門口聊
    天，告訴人帶四人來找伊，並要伊出去外面談，伊不依，即遭告訴人等人毆打，
    告訴人等並將伊住處之監視器打壞，伊見情形不對，即衝進伊住宅內打電話報警
    ，警察到後，告訴人等即離去；同日晚上七時十分許，告訴人等五人又至其住處
    等伊，嗣伊返家要開玻璃門時，告訴人等人又再度毆打伊，伊才報警控告，伊亦
    未出語恐嚇告訴人，亦無誣告之情事等語。經查：
(一)、八十八年六月二十五日下午五時許，在高雄市○○區○○路五五號被告住處前，
    告訴人傷害被告，並用椅子打壞被告家門前之監視器等情，除據被告堅指在卷外
    ，並據證人曾富仔於審理中到庭結證明確，而被告當日受有傷害，亦據被告提出
    驗傷診斷書（載明推定受傷時間分別為同日下午七時十分及五時三十分）一紙附
    卷可按，參以告訴人乙○○坦認案發時到被告住處原因係質問被告何以時常在告
    訴人的圍牆噴漆並深夜電話騷擾，其緣由本具挑釁性，兩人確然見面，其發生言
    詞甚而肢體衝突，亦屬合理可預見之事，是告訴人以電話報警請警員至現場處理
    ，嗣正式製作筆錄時指訴告訴人傷害、毀損，應非憑空虛捏。至被告所指訴其家
    門前監視器為告訴人毀損一節，固據警員黃堅證陳：「沒有看到攝影機受毀損
    ，外面的東西都好好的，攝影機還是掛在那邊沒有受損跡象」等語，然證人黃堅
    院亦證陳：「伊接獲的訊息是海邊路發生打架，伊到達現場時看到甲○○、乙
    ○○都在場，當時甲○○是有跟我陳訴他騎樓下的監視器被破壞：：當時甲○○
    還指著騎樓下監視器叫我看，我用目視方式查看，但是沒有發覺異樣：：，當場
    我有跟他說若確有被損壞，可以照像：：」等語（本院卷九十一頁），足見被告
    面對前來處理之警員，逕向警員陳訴監視器被損壞，並要求警員當場查視，而警
    員之反應僅係目視吊在騎樓屋頂之監視器，並令被告自行照像存證，並未親自就
    被告所指訴，詳加檢視其所陳述之損壞物品，而被告於警偵訊中僅陳述告訴人將
    伊門前監視器「毀壞」，並未具體明指監視器「如何毀壞」，以系爭監視器裝設
    位置高懸騎樓屋頂，距離地面有一定高度（詳卷附照片），已難以單純目視判斷
    監視器有無破損，況監視器損壞狀態，情況多端（含監視器內外零件及線路功能
    ），有無損壞，亦非僅依監視器外殼有無破損為其唯一判斷，是上開證人黃堅
    之證詞，難以據為被告指訴毀損必屬不實之認定依據，況被告於本院審理中已明
    確供稱其監視器損壞係指功能受損而非監視器外殼受損之情，並舉照片一張（附
    警卷最後一頁）及證人曾俊榮到庭證承案發後曾為被告換修監視器，再參以被告
    家中監視器裝置門外，如若被告與告訴人在被告屋前發生爭執，客觀上告訴人確
    然易於認知不利於己之動作易被存證，為恐遭存對不利於己之證據，對該監視器
    有所破壞動作，難謂有與常情相悖之動機可能性，是並無明確證據足認被告所為
    告訴人損壞伊所有監視器之指陳確然憑空虛捏。至案發時與告訴人同行之證人蔡
    英雀、高清貴固未指證告訴人有對被告傷害、恐嚇情事，然亦述及案發時告訴人
    有至海邊路找甲○○，並發生警察到場處理及嗣後被告傷害告訴人之事，其中證
    人蔡英雀證陳：由遠處聽到乙○○要甲○○不要在晚上打電話那麼大聲，會吵到
    他孫子等語（原審卷六十二頁）。，按證人蔡英雀、高清貴案發時本係與告訴人
    同行一併遭被告指控共同涉案之人，其等又均屬告訴人子所僱用之員工，能否公
    正不偏而為陳述，已難期待，況被告甲○○於案發過程確然有被傷害，已據提出
    驗傷診斷書，二證人之證詞竟均置之罔聞，而僅置重告訴人受被告傷害情節之陳
    述，顯見其等證詞偏頗心態，其等所稱未見告訴人傷害、毀損之證詞，尚難據以
    認定被告所指訴即屬虛捏。
(二)、本件依被告與告訴人嗣後各自提出驗傷診斷書，且依上開證人所述，案發時告訴
    人係主動至被告住處找被告，其動機又非出於良善而正面之目的，其後，果然二
    人間發生爭執進而肢體衝突，其原因自非起於單方，其後警方到場處理後，竟然
    再生被告傷害告訴人之事，其原因自是起於警方到場之前，雙方已萌不快，其等
    案發時既有嚴重衝突，原因又是起於口角在先，言詞不快間語出重話，衡情尚屬
    難免，被告指控告訴人對伊出語恐嚇，固無具體明證，客觀上亦非無發生可能性
    ，而證人蔡英雀於原審已證稱「伊和高清貴留在車上，遠遠聽到：：」（原審卷
    六十二頁），其等所處位置，與告訴人與被告爭執地點顯有相當距離，是其所證
    稱未聽到恐嚇之語，亦難因此即認告訴人必無語出恐嚇之情。綜上所述，被告之
    向警方就告訴人傷害、恐嚇、毀損犯行提出控訴，應非憑空虛捏可比擬，自難遽
    以誣告罪相繩。
(三)、至有關告訴人指訴被告出言嚇稱：「要丙你死得很難看」等語一節，訊據被告亦
    矢口否認，況告訴人與被告間平素本有相當怨隙，案發日又發生嚴重口語、肢體
    衝突，其指訴是否可信已難遽以憑信，證人蔡英雀、高清貴於偵查中或審理中，
    固有證稱有聽到被告有語出要丙人死得很難看之嚇語，然本件被告與告訴人互控
    內容本均含及恐嚇對方一節，證人蔡英雀、高清貴同在場卻均稱未聽到告訴人恐
    嚇而有聽到被告對告訴人恐嚇，而其二證人本係與告訴同行並一併遭被告指控之
    人，立場難免偏頗已詳述如前，其等此一不利被告之證詞，尚難遽行採認，此外
    復無其他積極佐證，自乏具體事證足認被告確有恐嚇之犯行。
(四)、此外復查無其他積極證據足認被告確有上開誣告、恐嚇犯行，揆諸首揭說明，原
    審法院以犯罪不能證明諭知被告恐嚇、誣告部分均無罪，於法均無不合，原審檢
    察官猶執陳詞認被告有罪，指摘原判決不當，核無理由，應予駁回。
據上論斷，應依刑事訴訟法第三百六十八條，判決如主文。
本案經檢察官沈紹嘉到庭執行職務。
中    華    民    國      九十      年      十一      月      二十一    日
      臺灣高等法院高雄分院刑事第八庭
                                  審判長法官  郭雅美
                                        法官  張盛喜
                                        法官  洪兆隆
右正本證明與原本無異。
誣告部分檢察官如不服本判決，應於判決送達後十日內向本院提出上訴狀，其未述
理由者並應於提出上訴狀後十日內向本院補提理由書（應附繕本)。
恐嚇部分不得上訴。
                                      書記官  葉淑華
中    華    民    國      九十      年      十一      月     二十三     日
                                                                        ｋ


司法院資訊處製作；財團法人民間司法改革基金會備份。
